【裁判字號】    99,台上,4811
【裁判日期】    990730
【裁判案由】    違反槍砲彈藥刀械管制條例
【裁判全文】
最高法院刑事判決            九十九年度台上字第四八一一號
上  訴  人  台灣高等法院台中分院檢察署檢察官
被      告  甲○○
上列上訴人因被告違反槍砲彈藥刀械管制條例案件，不服台灣高
等法院台中分院中華民國九十七年九月二十三日第二審判決（九
十七年度上訴字第一六０二號，起訴案號：台灣苗栗地方法院檢
察署九十六年度偵字第二三四四號），提起上訴，本院判決如下
：
    主  文
原判決撤銷，發回台灣高等法院台中分院。
    理  由
本件原判決以公訴意旨略以：被告甲○○明知可發射子彈具有殺
傷力之槍枝，屬槍砲彈藥刀械管制條例管制之物品，非經中央主
管機關即苗栗縣政府許可，不得持有，仍於不詳時間起持有仿WA
LTHER廠PPK/S型半自動手槍製造、換裝土造金屬槍管而成，可擊
發適用子彈，具有殺傷力之改造手槍一支（槍枝管制編號000000
0000）及不具殺傷力之土造子彈三顆。嗣於民國九十六年五月七
日十三時許，被告將上開槍、彈置於其黑色手提包內，攜至李萬
國位於同縣銅鑼鄉○○村○○路育仁巷六號住處，搭乘由不知情
之李萬國所駕駛之車牌號碼3F－5116號自用小客車，往同縣後龍
鎮大山方向行駛中，於同日下午三時許，在後龍鎮○○里○○路
五十之十九號前，為警攔檢查獲，並當場扣得自被告所攜黑色手
提包內起出之上開槍、彈。因認被告涉犯槍砲彈藥刀械管制條例
第八條第四項罪嫌云云。經審理結果，以不能證明被告犯罪，因
而維持第一審諭知被告無罪之判決，駁回上訴人在第二審之上訴
。固非無見。
惟按：判決書應記載判決之理由，其所載理由，仍不能憑以斷定
其所為論述之根據者，即屬理由不備。又證據之證明力固由法院
自由判斷，但其判斷不能違反經驗法則與論理法則，否則其自由
判斷之職權行使，即與採證法則有違。經查：(一)、原判決雖採信
被告無持有上揭槍枝之辯解，而為其有利之認定。然依卷內資料
，被告於九十六年五月七日十五時許，將上揭改造手槍及土造子
彈置於其黑色手提包內，乘坐李萬國所駕駛車號3F－5116號自用
小客車，行經苗栗縣後龍鎮○○路五十之十九號前，為警攔檢，
而當場自被告所攜之黑色手提包內起出上開槍、彈而當場查扣等
情，為被告所不否認；被告尚且供認：扣案改造槍枝裝在黑色手
提包內，黑色手提包是放在副駕駛座腳踏板附近，當時伊坐在副
駕駛座等語在卷（見偵查卷第六十四頁），並有承辦警員邱泰坤
之職務報告在卷可憑（見同上卷第六十七頁）。證人即被告之配
偶郭清海亦指認證稱：該黑色手提包是被告所有（見同上卷第八
十一、八十五頁）。是被告客觀上持有扣案改造手槍，已甚明確
，原判決亦同此認定（見原判決第五頁，理由五之(三)）。則扣案
改造手槍既放在被告所提黑色手提包內被警查扣，苟該手提包始
終為被告所執持攜帶，被告對於其手提包內置有改造手槍及該槍
枝之來源，應無不知之理。乃原判決未載明其憑以判斷之依據，
遽謂「本件被告之辯護人以查獲情狀有異於常情，非無贓（栽）
槍之可能，尚非全屬無憑」云云（見原判決第八頁，理由六），
所為論斷與經驗法則相違，且有理由不備之違法。(二)、一般手槍
之重量，應不至過重，以便易於攜帶使用（依維基百科所載資料
，BERRETTA 廠M9型之重量為952g、M1934型重量為750g、92FS型
重量為900-970g不等；WALTHER廠PPK/S型之重量為630g）。原判
決以「查扣案槍枝係屬全鋼鐵材質鑄造，至少重達五公斤以上，
以被告身為女子之臂力而言，必覺沉重，不至於無所感覺」等由
，據以推論「被告對於槍枝之重量並無概念，始有前後情節不符
之說詞」；或「被告於攜帶該黑色皮包之時，該皮包內尚無槍枝
，否則被告必能察覺其重量，始符情理」等情（見原判決第四頁
，理由五之(二)），其推理論斷亦違證據法則。檢察官上訴意旨指
摘原判決不當，非無理由，應認有撤銷發回更審之原因。
據上論結，應依刑事訴訟法第三百九十七條、第四百零一條，判
決如主文。
中    華    民    國  九十九  年    七    月   三十   日
                      最高法院刑事第九庭
                          審判長法官  邵  燕  玲
                                法官  李  伯  道
                                法官  孫  增  同
                                法官  李  英  勇
                                法官  呂  丹  玉
本件正本證明與原本無異
                                      書  記  官
中    華    民    國  九十九  年    八    月    三    日
                                                      v

司法院資訊處製作；財團法人民間司法改革基金會備份。
